【裁判字號】    99,判,64
【裁判日期】    990128
【裁判案由】    犯罪被害人保護法
【裁判全文】
最  高  行  政  法  院  判  決
                                        99年度判字第64號
上  訴  人  臺灣桃園地方法院檢察署犯罪被害人補償審議委員
            會
代  表  人  甲○○
訴訟代理人  丙○○
被 上訴 人  乙○○
上列當事人間犯罪被害人保護法事件，上訴人對於中華民國97年
3月6日臺北高等行政法院96年度訴字第1983號判決，提起上訴，
本院判決如下：
    主  文
原判決關於撤銷覆審決定、原處分，並命上訴人應給付被上訴人
新臺幣玖拾貳萬伍仟肆佰肆拾元，及該訴訟費用部分均廢棄。
廢棄部分，被上訴人在第一審之訴駁回。
廢棄部分第一審及上訴審訴訟費用均由被上訴人負擔。
    理  由
一、被上訴人於民國（下同）92年10月27日凌晨2時許，自當時
    工作之桃園縣桃園市○○路206號桃香KTV下班之際，在上址
    大門口突遭不明人士槍擊，傷及被上訴人右胸，造成被上訴
    人右側血胸、右橫隔膜破裂，致右肺葉切除等傷害，爰依犯
    罪被害人保護法向上訴人申請重傷害補償計醫療費新臺幣（
    下同）11萬元、喪失或減少勞動能力或增加生活上之需要11
    0萬元。上訴人認被上訴人上開受傷經治療後，肺功能雖遺
    有永久機能障礙，然其目前肺功能預測值檢測為FEVl：1.84
    L，而正常人預測值通常為FEVl：2.62L，其預測值為正常人
    之70%，雖遺存功能障礙，但尚未達刑法上重大不治或難治
    之傷害。且被上訴人向勞工保險局申請殘廢給付，經該局核
    定為普通傷害，依普通傷病給付33日計10,560元，普通傷病
    殘廢給付64,000元，足認被上訴人所受傷害，未至重大不治
    或難治之程度，認其所為申請無理由，經上訴人於95年12月
    11日以94年度補審字第25號決定予以駁回。被上訴人不服，
    向臺灣高等法院檢察署犯罪被害人補償覆審委員會申請覆議
    ，亦遭駁回，遂提起行政訴訟。經原審判決：「覆審決定及
    原處分均撤銷。被告應給付原告新臺幣玖拾貳萬伍仟肆佰肆
    拾元。」，上訴人不服，提起本件上訴。
二、被上訴人在原審起訴主張：被上訴人右肺部因不明人士之傷
    害行為，經醫院切除2葉，足見受傷之右側肺部已達於難治
    之程度。又被上訴人於94年9月間接受肺功能檢查，肺活量
    （FVC）為正常預期之69%，吐氣量（FEV1）為正常預期之70
    %，足見肺功能有明顯減損。肺臟之呼吸功能係無法可由其
    他器官代替，因此被上訴人於活動量增加時，較常人易出現
    氣促現象，亦無法提重物，體力較常人低下，造成平日活動
    能力受到限制，且身體抵抗力亦較常人低下，依此難謂對身
    體健康無影響，故被上訴人因本次傷害已達到於身體或健康
    有重大難治之傷害之情形，並領有中度殘障手冊可證，自屬
    刑法第10條第4項第6款所稱之重傷害，上訴人應補償被上訴
    人醫療費86,018元，喪失或減少勞動能力或增加生活上所需
    1,000,000元云云。
三、上訴人在原審答辯則以：本件被上訴人遭不詳人士傷害之時
    間為92年10月27日，所受之傷害為右肺傷血胸、肝裂傷及內
    出血、右橫隔膜破裂等傷害，其肺部受傷後，功能雖遺有永
    久機能障礙，然肺功能預測值經檢測為FEVl：1.84L，正常
    人預測值則為FEV1：2.62L，被上訴人之肺功能尚達正常人
    預測值之70%，揆諸前揭判例，該傷害並未達刑法第10條第4
    項第6款所謂重大不治或難治傷害之程度；且被上訴人向勞
    工保險局申請殘廢給付時，亦經勞工保險局核定被上訴人僅
    屬普通傷害，因此給付普通傷病給付10,560元、普通傷痛殘
    廢給付64,000元，此有財團法人長庚紀念醫院95年9月25日
    長庚院法字第0911號函、勞工保險局94年12月5日保給傷字
    第09410270760號函可資參考，足認被上訴人所受傷勢於其
    身體或健康無重大影響，而未達不治或難治之程度，尚與刑
    法之重傷要件有間等語，資為抗辯。
四、原審為上訴人敗訴之判決，係以：(一)本件被上訴人之傷勢，
    經財團法人長庚紀念醫院95年9月25日長庚院法字第0911號
    函敘明，已屬專門學識之人詳予鑑定無誤，而右肺部經醫院
    切除2葉，顯見該部分確實已達無法救治或難以救治之程度
    ，應屬於不治或難治之範圍，故爭議在於：「肺部遺有永久
    機能障礙，其肺功能預測值檢測為FEVl：1.84L，而正常人
    預測值通常為FEVl：2.62L，其預測值為正常人之70%」，是
    否「於人之身體或健康有重大影響」？少一枚腎臟，人體還
    是會排尿，但少一枚腎臟必然對人之身體或健康有重大影響
    ，屬於重傷應無疑義，因為器官少了一枚；切除30%的胃，
    如果不會影響任何消化功能，將不會被認定為重傷，因為器
    官沒有變少（但變小），功能沒有喪失。但將右肺部切除2
    葉，是器官減少（而且變小），功能少了30%，是否為重傷
    ，其判斷應在功能是否減少，該功能之障礙是否可以恢復，
    該功能障礙是否於人之身體或健康有重大影響。原審認為判
    斷受傷之程度是醫學專業，但是否該當法律構成要件是法律
    專業，肺功能之極至並非因應日常生活，而是異常狀態如高
    負荷之勞動、運動、避難，甚至氣候變化、高山適應等，健
    全之肺功能給予人們足以應變的身體健康，肺部遺有永久機
    能障礙30%，當然屬於人之身體或健康有重大影響。被上訴
    人此部分之主張應屬有理由，被上訴人僅依財團法人長庚紀
    念醫院95年9月25日長庚院法字第0911號函之結論為依據，
    未能敘明何以為未達刑法上不治或難治之傷害的論述而無可
    憑採。(二)被上訴人請求補償被上訴人醫療費86,018元，喪失
    或減少勞動能力或增加生活上所需1,000,000元。關於醫藥
    費部分，原審經闡明被上訴人並未提出任何單據供參，被上
    訴人亦陳稱將另行補陳，但均無結果，該部分自無法為被上
    訴人有利之認定。至於喪失勞動能力部分：被上訴人主張每
    個月所得為23,800元，上訴人沒有爭議，並有所得資料清單
    供參，應堪屬實。而夜間工作部份，被上訴人沒有其他的證
    據可以證明，亦為上訴人所否認，應無可信。故被上訴人每
    個月所得為23,800元計。又關於被上訴人右肺部切除2葉，
    肺功能減損30%部分，勞工保險局核定被上訴人屬於第12等
    級普通殘障，上訴人也沒有意見，依此比例減少勞動能力程
    度為0.3076，而被上訴人受傷時年42歲，勞動基準法之退休
    年齡為60歲，尚餘18年，參照霍夫曼計算方式：月損害：23
    ,800*0.3076=7320.88（約7321元之損害）。扣除中間利息
    之損害：7,321*12*12.00000000=1,107,220元。依犯罪被害
    人保護法第9條第1項第4款之規定，被上訴人喪失勞動之損
    害超過該最高金額限制，自應以100萬元計算。而同法第11
    條：「依本法請求補償之人，已受有社會保險、損害賠償給
    付或因犯罪行為被害依其他法律規定得受之金錢給付，應自
    犯罪被害補償金中減除之。」，被上訴人已經獲得的理賠就
    是勞工保險局所付的普通傷害給付10,560元及殘廢給付64,
    000元，應自犯罪被害補償金中減除，餘款應為925,440元等
    詞，為其判斷之基礎。
五、本院按：按行政訴訟法第189條規定：「行政法院為裁判時
    ，應斟酌全辯論意旨及調查證據之結果，依論理及經驗法則
    判斷事實之真偽。但別有規定者，不在此限。依前項判斷而
    得心證之理由，應記明於判決。」。本件被上訴人因犯罪行
    為被害而受傷，其所受傷之內容，右肺部經醫院切除2葉，
    其肺功能預測值檢測為FEVl：1.84L，而正常人預測值通常
    為FEVl：2.62L，其預測值仍有正常人之70%，為原審所認定
    之事實。惟依財團法人長庚紀念醫院95年9月25日長庚法字
    第911號號函說明二所載：「依據病例記載，94年9月3日張
    君最近乙次回診時，病況穩定，肝臟可完全治癒，但肺部遺
    有永久機能障礙。但病患病情評估，病患目前肺功能預測值
    檢測為FEVl：1.84L，而正常人預測值通常為FEVl：2.62L，
    其預測值仍有正常人之70%（1.84/2.62，長庚醫院95年9月
    25日函記載75%應屬誤算），雖遺存功能障礙，但應尚未達
    到刑法上重大不治或難治之傷害。」，與原判決所認「本件
    原告之傷勢，經財團法人長庚紀念醫院95年9月25日長庚院
    法字第0911號函敘明，已屬專門學識之人詳予鑑定無誤，而
    右肺部經醫院切除2葉，顯見該部分確實已達無法救治或難
    以救治之程度，應屬於不治或難治之範圍，」不盡相符。又
    依勞工保險局94年12月5日保給傷字第09410270760號函，其
    內容說明二亦載明：「查乙○○女士於66年5月6日起斷續參
    加勞工保險迄今，為參加農保，其因92年10月27日遭受傷害
    ，曾請領普通傷病給付33日計10,560元。嗣因該傷害致肝裂
    傷，右肺及右橫隔膜破裂，曾請領普通傷病殘廢給付計64,0
    00元。」等語，有附於原處分卷之影本可按，原判決就上開
    勞工保險局94年12月5日未予詳究，即遽爾認被上訴人因右
    肺部經醫院切除二葉，遺有永久性機能障礙，即屬刑法上所
    稱之重傷害，亦有未洽。綜上所述，原判決對刑法第10條第
    4項第6款之規定，適用法規不當，自有違誤，上訴人執以指
    摘，為有理由，且本件事證已明確，爰將原判決廢棄，並判
    決駁回被上訴人在第一審之訴。
六、據上論結，本件上訴為有理由。依行政訴訟法第256條第1項
    、第259條第1款、第98條第1項前段，判決如主文。
中    華    民    國    99    年    1     月    28    日
                    最高行政法院第三庭
                        審判長法官  高  啟  燦
                              法官  林  茂  權
                              法官  侯  東  昇
                              法官  黃  合  文
                              法官  王  碧  芳
以  上  正  本  證  明  與  原  本  無  異
中    華    民    國    99    年    1     月    29    日
                              書記官  邱  彰  德


司法院資訊處製作；財團法人民間司法改革基金會備份。
